【裁判字號】    98,台上,845
【裁判日期】    980219
【裁判案由】    違反槍砲彈藥刀械管制條例
【裁判全文】
最高法院刑事判決              九十八年度台上字第八四五號
上  訴  人  甲○○
            乙○○
上列上訴人等因違反槍砲彈藥刀械管制條例案件，不服台灣高等
法院高雄分院中華民國九十七年十一月二十八日第二審判決（九
十七年度上訴字第一六七二號，起訴案號：台灣高雄地方法院檢
察署九十六年度偵字第三五０九一、三五八二六號），提起上訴
，本院判決如下：
    主  文
原判決關於甲○○部分撤銷，發回台灣高等法院高雄分院。
其他上訴駁回。
    理  由
一、撤銷（甲○○）部分
本件原判決維持第一審論處上訴人甲○○未經許可，製造可發射
子彈具有殺傷力之改造玩具手槍；未經許可，販賣可發射子彈具
有殺傷力之改造玩具手槍；未經許可，販賣槍砲之主要組成零件
；及未經許可，寄藏可發射子彈具有殺傷力之改造玩具手槍，共
四罪刑之判決（均累犯），駁回甲○○在第二審之上訴，固非無
見。
惟查：一、除本法有特別規定外，已受請求之事項未予判決或未
受請求事項予以判決者，其判決為當然違背法令，刑事訴訟法第
三百七十九條第十二款定有明文。數罪併罰之案件，因其數罪間
均各有獨立之犯罪事實，既無審判上不可分之關係，則檢察官如
僅就一個犯罪事實起訴，縱使審理中發見被告尚犯有他罪，依不
告不理之原則，自不得就他罪予以審判。關於甲○○違反槍砲彈
藥刀械管制條例罪部分，檢察官僅起訴其涉嫌製造具殺傷力之手
槍（即原判決事實一之一）、同時販賣該具殺傷力之手槍（含彈
匣一個）及子彈四顆予乙○○（即原判決事實一之二），及被查
獲持有該支手槍（含彈匣一個）、子彈四顆與彈匣一個等物（即
原判決事實一之四），並認各罪應併合處罰。至甲○○販賣槍砲
主要組成零件之彈匣一個予乙○○部分（即原判決事實一之三）
，則係檢察官於民國九十七年五月二十七日提出補充理由書擴張
之犯罪事實（見一審卷第九五至九八頁），並未據起訴，有起訴
書在卷可稽。原判決固說明此部分經檢察官擴張起訴（原判決第
十二頁倒數第四行以下），然檢察官均以數罪起訴，並非以實質
上或裁判上一罪起訴，原判決亦認擴張之事實與起訴事實無裁判
上一罪關係，應併合處罰，則擴張部分即與起訴部分無審判上不
可分之關係，似非屬起訴效力所及。實情是否如此？原審未加審
酌，對第一審就該未起訴部分併予審判，未予糾正，竟予維持，
尚有可議。二、原判決事實欄未記載甲○○以何工具製造手槍，
卻於理由說明扣案如原判決附表甲編號1至7、附表乙編號2至4等
物，為甲○○犯製造槍砲罪所用，應予沒收，並於該罪主文宣告
沒收，亦有可議。又原判決認定甲○○製造其附表甲編號9 之手
槍後，另行起意販賣予乙○○，其後乙○○將該手槍交還甲○○
修理，甲○○因受寄藏乃復持有該手槍與槍內子彈及彈匣，如果
無訛，則附表甲編號9 之手槍在賣給乙○○後，即非甲○○所持
有，依從刑附隨主刑之原則，自不得於甲○○「販賣槍砲」罪之
主文項下諭知沒收。第一審判決除於甲○○「寄藏槍彈」罪沒收
此手槍外，復於「販賣槍砲」罪主刑後重覆宣告沒收，難謂適法
。原判決未加糾正，仍予維持，自非允適。三、原判決事實欄記
載甲○○於「民國九十六年六、七月間某日起」，先購入仿BERE
TTA 廠M9型半自動模型槍一支，再自電腦網路購得槍管一支，於
屏東市住處，將該模型槍之槍管換裝金屬槍管，製造可發射子彈
具有殺傷力之改造手槍一支，至九十六年十月底某日，將之販賣
予乙○○等情，並未明確認定甲○○製造手槍之時間在九十六年
六、七月至十月間之何時。而乙○○證稱：伊於九十六年十月間
，聽朋友說甲○○有在賣手槍，就直接找甲○○買，先交價金，
過幾天（即十月底），甲○○在屏東市區將槍交給伊，後來槍枝
滑套故障，乃於同年十二月間叫某朋友送給甲○○修理，槍還未
取回，就被查到等語（見警卷第五四至六一頁）。所言倘若無訛
，則是否乙○○洽購手槍後，甲○○始將該模型槍改造成具殺傷
力之手槍而販賣？如是，其製造與販賣行為間有無高低度之吸收
關係？原判決未究明甲○○製造手槍之時間，逕認其製造手槍後
持有多時，再販賣予乙○○，二罪間應併合處罰，亦非允適。又
若乙○○因手槍故障始將之交給甲○○修理，能否謂乙○○係託
交甲○○代為收藏？甲○○僅為修理而短暫持有原出售之手槍，
何以即有「受寄代藏」之寄藏犯意？原判決並未說明所憑之證據
與理由，遽以寄藏論罪，同有未洽。實情如何？與甲○○所犯罪
名、罪數攸關，仍待深入詳查探究明白。原審未澈查剖析釐清，
遽以數罪判決，難謂無證據調查未盡之違法。以上或係上訴意旨
所指摘，或為本院得依職權調查之事項，應認原判決關於甲○○
部分有撤銷發回更審之原因。甲○○不另諭知無罪部分（即被訴
販賣子彈予乙○○部分），基於審判不可分關係，應併予發回。
二、駁回（乙○○）部分
按刑事訴訟法第三百七十七條規定，上訴於第三審法院，非以判
決違背法令為理由，不得為之。是提起第三審上訴，應以原判決
違背法令為理由，係屬法定要件。如果上訴理由書狀並未依據卷
內訴訟資料，具體指摘原判決不適用何種法則或如何適用不當，
或所指摘原判決違法情事，顯與法律規定得為第三審上訴理由之
違法情形，不相適合時，均應認其上訴為違背法律上之程式，予
以駁回。本件原判決維持第一審論處上訴人乙○○未經許可，持
有可發射子彈具有殺傷力之改造玩具手槍，未經許可，持有槍砲
之主要組成零件，及未經許可，持有子彈，共三罪刑之判決，駁
回乙○○在第二審之上訴，從形式上觀察，並無足以影響判決結
果之違法情形存在。上訴意旨略稱：乙○○是向甲○○購買遊戲
模擬槍，不知已被換過槍管，也不知有殺傷力；乙○○祇持有四
顆子彈，並未用於犯罪或流入社會，量處有期徒刑六月殊嫌過重
；原審未將扣案彈匣送鑑定是否槍砲彈藥刀械管制條例第二十條
之一第六項之模擬槍零件，有判決理由不備及調查職責未盡之違
法云云。惟犯罪事實之認定，證據之取捨及其證明力如何，乃事
實審法院自由判斷之職權，如其取捨不違背經驗法則與論理法則
，即不得指為違法，而據為上訴第三審之理由。原判決認定乙○
○向甲○○購買而持有具殺傷力之改造手槍，已說明所憑證據與
認定之理由，所為論斷，核無違背客觀存在之經驗法則與論理法
則，不容任意指摘。又量刑之輕重，屬事實審之職權，乙○○未
經許可，持有具殺傷力之子彈部分，原判決以乙○○之責任為基
礎，說明審酌刑法第五十七條所列各款事項而為刑之量定，既未
逾越法定刑度，亦未濫用其權限，自無違法。再乙○○買入後，
再交還甲○○修理之該支手槍所附彈匣（即原判決附表甲編號 9
），原判決已敘明該彈匣係金屬材質，非塑膠材質，為槍砲彈藥
刀械管制條例規定之槍枝主要組成零件，無再送鑑定是否模型槍
零件必要之證據與理由，亦無違法可言。上訴意旨，就屬原審採
證、認事職權之適法行使及原判決已說明事項，徒憑己見，任意
指摘為違法，且仍為單純事實之爭執，均非適法之第三審上訴理
由。應認其上訴違背法律上之程式，予以駁回。
據上論結，應依刑事訴訟法第三百九十五條前段、第三百九十七
條、第四百零一條，判決如主文。
中    華    民    國  九十八  年    二    月   十九   日
                      最高法院刑事第十二庭
                          審判長法官  石  木  欽
                                法官  洪  佳  濱
                                法官  呂  丹  玉
                                法官  段  景  榕
                                法官  郭  毓  洲
      本件正本證明與原本無異
                                      書  記  官
中    華    民    國  九十八  年    二    月  二十五  日
                                                      K


司法院資訊處製作；財團法人民間司法改革基金會備份。
